【裁判字號】    92,台上,5900
【裁判日期】    921022
【裁判案由】    偽造有價證券
【裁判全文】
最高法院刑事判決                              九十二年度台上字第五九○○號
    上  訴  人  甲○○即翁光.
右上訴人因偽造有價證券案件，不服台灣高等法院中華民國九十年四月四日第二審判
決（八十九年度上訴字第二四三號，起訴案號：台灣台北地方法院檢察署八十六年度
偵字第九八四九、一三三○九號），提起上訴，本院判決如左：
    主  文
上訴駁回。
    理  由
按刑事訴訟法第三百七十七條規定，上訴於第三審法院，非以判決違背法令為理由，
不得為之。是提起第三審上訴，應以原判決違背法令為理由，係屬法定要件。如果上
訴理由狀並未依據卷內訴訟資料，具體指摘原判決不適用何種法則或如何適用不當，
或所指摘原判決違法情事，顯與法律規定得為第三審上訴理由之違法情形，不相適合
時，均應認其上訴為違背法律上之程式，予以駁回。本件原判決撤銷第一審之科刑判
決，改判論上訴人甲○○以共同意圖供行使之用，而偽造有價證券罪，判處有期徒刑
參年陸月。係依憑被害人謝文恩、謝文琦及金斗笠廣告事業有限公司（下稱金斗笠公
司）之負責人陳昱達於檢察官偵查及第一審法院之指訴，卷附陳昱達簽發之未載發票
日之票號ＨＹ0000000、ＨＹ0000000號之空白支票及上訴人之簽收單
、被害人謝文恩、謝文琦之受任人汪亞慧之存證信函、嗣已填寫發票日為民國八十六
年二月一日之前開支票及其退票理由單影本、上訴人與陳昱達於八十六年二月間之電
話錄音摘要，參以卷附上開空白支票之簽收單，均蓋有上訴人之印章，且上訴人對於
前開錄音內容之真正並不爭執，並就本件業務之處理流程及前開空白支票日期之填載
相當熟稔，雖本件係由共犯劉健斌出面負責承辦，仍足證明上訴人知情並參與犯罪等
情等證據資料，而為論斷，已詳其所憑之證據及認定之理由。而以上訴人否認有偽
造有價證券犯行及所為辯解，係飾卸之詞，無足採取，在理由內依憑調查所得證據，
詳加指駁；並說明：上訴人佯以辦理阿根廷移民為由，向另案被害人施承智、施伶育
、張聰榮等詐取財物之犯行，經第一審法院以八十五年度易字第六五二二號案判處有
期徒刑一年二月，並諭知緩刑確定部分，雖該案於八十六年五月十五日始經判決，惟
因上訴人該詐欺之時間，在八十四年四月間，而本件詐欺之時間，則自八十四年十一
月間起，且係以辦理美國移民為餌，二者相隔七月之久，辦理移民之國家亦不同，難
認其在首揭辦理阿根廷移民行訛之初，即自始均在一個預定犯罪計劃以內，出於主觀
上始終同一之犯意而為之，本件自非前開判決效力所及；且上訴人與共犯劉健斌、魏
榮祥等係以分工方式為之，故雖未事必躬親，仍應就其他共同之行為負責之理由。從
形式上觀察，原判決並無違背法令之情形存在。又查：證據之取捨，為事實審法院之
職權，倘其採證認事並不違背證據法則，即不得任意指為違法。原判決已敘明依上開
卷證，上訴人應成立偽造有價證券罪，且本件雖由共犯劉健斌出面負責承辦，仍足證
明上訴人知情並參與犯罪之理由，而依卷內資料，又別無證據足資證明告訴人之指訴
有虛偽不實之客觀情形，尚難認原判決有應於審判期日調查之證據而未予調查之違法
情形。上訴意旨主張被害人謝文恩、謝文琦部分，係劉健斌往訪陳昱達所簽之合約，
伊並不知情，前開支票亦係劉健斌所軋，嗣退票後，劉健斌囑伊打電話給陳昱達要求
付款或換票，故伊與陳昱達間之通話紀錄內容，實係依劉健斌之指示而為，伊係劉健
斌嗣帶往和解時，才首次見到陳昱達，本件係劉健斌個人所為等語，仍係專執己見，
就原審取捨證據之職權行使任意爭執，並非依據卷內資料而為之具體指摘，自非合法
之第三審上訴理由。其此部分之上訴違背法律上之程式，應予駁回。又裁判上一罪案
件之重罪部分得提起第三審上訴，其輕罪部分雖不得上訴，依審判不可分原則，第三
審法院亦應併予審判，但以重罪部分之上訴合法為前提，如該上訴為不合法，第三審
法院既應從程序上予以駁回，而無從為實體上判決，對於輕罪部分，自無從適用審判
不可分原則，併為實體上審判。本件關於上訴人偽造有價證券部分，既經認為上訴人
之上訴為不合法，應從程序上予以駁回，則其牽連及連續觸犯之刑法第二百十二條、
第三百三十九條之行使偽造特許證及詐欺取財等輕罪部分，因該罪核屬刑事訴訟法第
三百七十六條第一、四款所列之罪，原不得上訴第三審法院，亦無從適用審判不可分
原則，併為實體上審判，應認上訴人該部分上訴同屬不合法，應併予駁回。
據上論結，應依刑事訴訟法第三百九十五條前段，判決如主文。
中      華      民      國    九十二    年      十      月    二十二    日
                              最高法院刑事第十庭
                                  審判長法官  林  增  福
                                        法官  邵  燕  玲
                                        法官  吳  昆  仁
                                        法官  陳  世  雄
                                        法官  惠  光  霞
      右正本證明與原本無異
                                              書  記  官
中      華      民      國    九十二    年      十      月    二十九    日


司法院資訊處製作；財團法人民間司法改革基金會備份。
